# 新金融工具准则下原计入可供出售金融资产重分类问题

提问人：freshman3 时间：2017-11-22 13:55:16
请教陈版：关于新金融工具准则下原计入可供出售金融资产重分类问题： A公司为国有企业（非上市资产管理公司）， 2015 年底参与某上市公司定向增发，锁定期 1 年。 2016 年解禁后A公司陆续出售股票，截止 2017 年底尚有部分股票未出售。A公司账面一直在可供出售金融资产核算。现由于财政部 2017 年 3 月 31 日修订发布了《企业会计准则第 22 号——金融工具确认和计量》，规定新金融工具准则 2018 年 1 月 1 日起开始施行，并鼓励企业提前执行，按照新金融工具准则提出以下问题： 1 、 2017 年底，A公司的该可供出售金融资产（尚未出售的流通股）能否重分类至以公允价值计量且其变动计入当期损益的金融资产？如果可以重分类，需要哪一年即开始追溯调整？ 2 、新金融工具准则第 72 、 73 条：“本准则施行日之前的金融工具确认和计量与本准则要求不一致的，企业应当追溯调整；在本准则施行日，企业应当按照本准则的规定对金融工具进行分类和计量（含减值），涉及前期比较财务报表数据与本准则要求不一致的，无需调整。”请问这两话要如何理解？ 请教陈老师，望能得到您的回复，谢谢指点。

回答人：chenyiwei
这种衔接规定是一种简化处理，即把新旧准则衔接差异的影响数全部作为对新准则首次执行年度（如 2018 年）年初留存收益的一个特殊调整项目，不再调整前期比较数据的列报。所以不是完全意义上的追溯调整法（考虑到新准则执行所要求的基础数据在以前年度不易获取），但也不是未来适用法，因为新旧准则差异的影响数并未计入 2018 年度的损益。 就你说的情况， 2017 年末并未执行新准则，因此应按现行准则的规定，可供出售类不能重分类为交易类。但到 2018 年 1 月 1 日（如果该企业打算自该日起提前执行新准则），按照新准则规定的“业务模式＋合同现金流量模式”的判断标准重新确定这些金融资产在“三分类”体系中的位置。

提问人：呼叫帮助 时间：2017-12-10 15:51:34
1 、原准则 19 条规定金融资产划分为以公允价值计量且其变动计入当期损益的金融资产不能重分类为其他类金融资产，其他金融资产也不能重分类为以公允价值计量且其变动计入当期损益的金融资产 2 、新准则 30 、 31 条规定，显示企业可以将一项以公允价值计量且其变动计其他综合收益的金融资产重分类为以公允价值计量且其变动计入当期损益的金融资产 陈版，原CAS22将金融工具分为 4类，新CAS22将金融工具分为 3 类。新CAS22的金融资产是否意味着可以相互重分类？

回答人：chenyiwei
但是要满足准则规定的条件，如业务模式变化等。

提问人：呼叫帮助 时间：2017-12-11 21:08:47
2017 年底，A公司的该可供出售金融资产（成本）——对非上市A公司投资成本为 200 万元， 2018 年 1 月 1 日公司执行新修订的准则，则A公司的该可供出售金融资产 200 万元是调整至以公允价值计量且其变动计入当期损益的金融资产还是调整到以公允价值计量且其变动计入其他综合收益？

回答人：chenyiwei
看业务模式。建议转入FVTPL，否则后续出售收益不能体现在净利润中。

提问人：呼叫帮助 时间：2017-12-12 07:36:17
A公司的该可供出售金融资产（成本）——对非上市A公司投资成本为 200 万元，按照新准则规定的“业务模式＋合同现金流量模式”的判断标准，假定 2018 年度我调整到公允价值计量且其变动计入当期损益，但是调整金额是 200 万元还是多少（公允价值）?我如何去确认其公允价值？

回答人：chenyiwei
金融工具的公允价值计量遵循 2014 年发布的CAS 39。

提问人：呼叫帮助 时间：2017-12-19 21:20:13
CAS22新修订的金融工具准则中，第 19 条“初始确认时，可将非交易性权益工具投资指定为以公允价值计量且其变动计入其他综合收益的金融资产，该指定一经作出，不得撤销”及第 20 条讲公允价值选择权的“该指定一经做出，不得撤销”，是针对“初始确认”这一时点来说呢，还是指在这一产品整个存续期内会计处理均不得重分类的意思呢？还有非交易性权益工具是指哪些项目？

回答人：chenyiwei
既然不得撤销指定，那么就说明在此类金融资产的整个存续期间内是不得重分类的。

提问人：呼叫帮助 时间：2018-03-22 21:12:08
企业的保证金性质的其他应收款、应收股东款项、代垫职工费用的应收款项、应当收回的已缴税金、原会计处理方法下计提的安全费和维简费产生的负债、使用受限的货币资金、被冻结的货币资金，是不是应当作为金融工具呢？ 金融工具是不是应该理解成双方的一种相互融资的行为而产生的载体，比如货币、应收应付、其他金融市场产生的投融资工具？ chenyiwei回复 楼主 tress 的帖子 从会计准则角度，关键是掌握一点：金融工具是一项合同，并且标的物是金融资产或者金融负债。 因此，只有标的是金融资产或者金融负债的合同权利或者合同义务，才是金融工具。法定权利或法定义务（如预交税金、应交税金）、推定义务（预计负债、安全费和维简费在原核算办法下形成的长期应付款等）、标的不是金融资产或者金融负债的项目（如为采购存货支付的预付款等）均不属于金融工具。 使用受限的货币资金和被冻结的货币资金，虽然在现金流量表上不作为现金列示，但属于金融工具。 陈版，您的回复是否还有效？

回答人：chenyiwei
仍有效。

提问人：a8730760 时间：2018-09-17 22:32:55
案例：上市公司A作为LP1持股18%、B作为LP2持股70%、C作为GP持股12%，共同投资合伙基金D。C是B的子公司且是该基金的管理人。该基金的投资方向主要围绕上市公司A的核心业务及所属产业，投资符合其战略发展方向和布局的相关标的公司。基金设立投资决策委员会进行项目投资决策，是基金决定投资项目的最高权力机构，投资决策委员会由 5 名委员组成，B委派 4 名，C委派 1名，A不委派。项目投资审核由超过 1/2 及以上的委员通过方为有效。重大投资事项（单笔投资额超过 1 亿元）需经全体投委会委员一致通过方为有效。基金可分配利润在本金分配后。剩余可分配利润不超过 LP 在该项目出资 100%的部分，该部分的 80%分配给LP，20%分配给 GP；剩余可分配利润超过 LP 出资100%的部分，该部分的 70%分配给 LP，30%分配给 GP。前期通过该基金对标的公司进行投资和培育管理，在标的公司达到适当条件和阶段后，优先由上市公司A对标的公司进行收购、出售给其他方或扶持其独立IPO。 问题： 1 、上市公司A参股的18%如何进行账务处理？ 根据协议可以看出A公司对D不具有控制权也不具有重大影响，故按成本法作为可供出售金融资产对其进行账务处理。在新准则下取消可供出售金融资产后，是否有必要穿透到基金公司所投资的公司来确定以何种方式进行计量，或者整体作为以公允价值计量且其变动计入其他综合收益的金融资产，那这种情况下的公允价值如何确定。
2 、上市公司A在后期收购D所投资的公司时如何进行账务处理？ 是直接按一次收购处理还是按分布交易达到控制进行账务处理。D公司将投资的公司出售给A所产生的分配A的收益是否需要抵消处理。 急需陈总帮忙。

回答人：chenyiwei
如果LP之间对合伙企业盈亏中归属于LP的部分是按出资比例共享或者共担，则可以按照三无投资处理，新准则下可作为FVTPL金融资产。后续收购时，按分步交易实现非同一控制下合并处理。

提问人：a8730760 时间：2018-09-18 12:01:57
陈总，如果上市公司A只享有12%的固定回报的话，是否可以按以摊余成本计量的金融资产在其他债券投资列示。

回答人：chenyiwei
也可以。但应该是“债权投资”而不是“其他债权投资”。

提问人：Alisa_wang 时间：2019-03-10 13:24:58
陈老师，假设 2018 年 12 月 31 日企业有一项可供出售金融资产，成本法计量，账面余额 1000 万，减值准备 100 万元，新准则企业指定为以公允价值计量且其变动计入其他综合收益的金融资产，在 2019 年 1 月 1 日公允价值为 1200 万元，那么，计入其他权益工具投资-成本 1000 万元，其他权益工具投资-公允价值变动 200 万元，原计提的减值准备是转入其他综合收益-公允价值变动，还是转入期初留存收益？即，如果转入其他综合收益，就会产生其他权益工具投资-公允价值变动与其他综合收益余额不符的情况。

回答人：chenyiwei
原计提的减值准备冲回，调整留存收益；再将累计公允价值变动调整其他综合收益。

提问人：zico9999 时间：2019-03-14 20:55:55
陈版：“合同资产”“合同负债”是否普遍适用于各类企业会计核算？它们属于金融工具吗？

回答人：chenyiwei
普遍适用于按新收入准则确认收入的非金融企业。合同资产、负债不是金融工具，但合同资产减值适用金融工具准则规定。

提问人：yiyumjjay 时间：2019-04-15 21:48:53
陈版主，之前三无投资在可供出售金融资产列示，在新金融准则下应该在哪个科目核算？另外，非保本型的银行理财产品不是在其他流动资产核算吗？要转到交易性金融资产核算？谢谢陈版主

回答人：chenyiwei
根据持有意图作为交易性或FVOCI类别。如果作为前一类且期限不超过一年的，列报为交易性金融资产，期限超过一年的为其他非流动金融资产；属于后一类且期限不超过一年的，为其他流动资产，超过一年为其他权益工具投资